臺灣高等法院刑事判決
                                 94年度上更(一)字第325號
上　訴　人
即　被　告　劉邦錠



            莊秀義



上開上訴人因違反廢棄物清理法案件，不服臺灣桃園地方法院90
年度訴字第472號，中華民國90年12月18日第一審判決（起訴案
號：臺灣桃園地方法院檢察署89年度偵字第13898號），提起上
訴，本院判決如下：
    主  文
原判決撤銷。
劉邦錠、莊秀義均無罪。
    理  由
一、公訴理由略以：劉邦錠係桃園縣○鎮市○○○段000地號之所有
    人，明知未依規定領有廢棄物清除、處理之許可證或核備文
    件，不得為廢棄物之貯存、處理，竟自民國88年4月間起，
    提供上開土地供不詳姓名之人堆置廢棄物，再僱請同有犯意
    聯絡之莊秀義在上址從事焚燒及分類處理廢棄物之工作。嗣
    於88年12月7日上午10時許，經附近民眾袁阿平檢舉，由本
    檢察官督同環境保護署督察大隊、環保警察隊、桃園縣政府
    地政局、平鎮分局等相關單位前往查察，發現該處堆置有磚
    塊等廢棄物及電路板等有害事業廢棄物，並有焚燒廢棄物痕
    跡，地形地貌嚴重改變，堆積約有三、四樓層高，另在車號
    為0000000號車之輪胎發現新泥巴附著，車上載有廢棄鐵板
    ，另有土石篩選機一台、挖土機二台，並莊秀義所有車號為
    00-0000號自用小貨車內有一張地磅單，連同現場採集取樣
    之PC板五片，指揮環保警察隊深入追查，因認劉邦錠、莊秀
    義二人共同涉犯廢棄物清理法第22條第2項第4款之未取得許
    可證從事廢棄物之清除、處理罪嫌等語。
二、訊據上訴人即被告劉邦錠、莊秀義固承認未經向主管機關申
    請核發廢棄物清除、處理許可文件之事實，惟均否認有違反
    廢棄物清理法之犯行，劉邦錠辯稱：伊所有之前開土地因遭
    人傾倒大量廢棄物，桃園縣政府命令限期其須將廢棄物清除
    完畢，伊始委請莊秀義整理分類處理廢棄物，有牌照者不會
    來做此種處理工作，而伊本人均在南部工作，對於莊秀義如
    何處理並不知情云云；被告莊秀義辯稱：伊受到劉邦錠僱用
    處理地上垃圾，伊僅將廢棄物分類整理，廢鐵、廢塑膠拿去
    賣，土類則作園藝用，磚頭打碎可做級配出售，伊並未焚燒
    廢棄物，是其他人在土地上放火焚燒等語。
三、公訴人認被告二人涉有前揭犯行，無非係以㈠被告坦承未領
    有清除處理許可證，擅於右揭時地焚燒，分類處理廢棄物。
    ㈡證人袁阿平之證言。㈢有檢察官勘驗筆錄，行政院環境保護
    署稽查記錄、地磅單各乙份，車籍作業系統一查詢認可資料
    三紙，照片28幀在卷。㈣被告等人違反都市計劃法雖經限期
    改善，然不得就地焚燒垃圾，亦有證人即縣政府工務局都市
    計劃科承辦人游仲榮於偵查中結證屬實等證據，為其主要論
    據。
四、按「犯罪事實應依證據認定之，無證據不得認定犯罪事實」
    ；又「不能證明被告犯罪或其行為不罰者，應諭知無罪之判
    決」，刑事訴訟法第154條第2項、第301條第1項分別定有明
    文。再事實之認定，應憑證據，如未能發現相當證據，或證
    據不足以證明，自不能以推測或擬制之方法，為裁判之基礎
    ；且被告否認犯罪事實所持之辯解，縱屬不成立，仍非有積
    極證據足以證明其犯罪行為，不能遽為有罪之判決，有最高
    法院40年台上字第86號、30年上字第1831號判例可供參照。
    經查：
  ㈠被告劉邦錠於警訊中陳情其係於87年2月發現上開土地遭不明
    人士堆置廢棄物，不知道何時開始被人偷倒等語。被告莊秀
    義於警訊中陳稱其係受僱於劉邦錠處理土地上之廢棄物，…
    分類出來的木屑、木板、雜物就地燃燒，其餘有價值的回收
    物為其利潤等語。被告二人於原審偵審及本院審理時仍為相
    同之供述。而本案檢舉人袁阿平於檢察官偵查中陳稱在88年
    12月7日檢察官勘驗前現場偶然燒一下（指廢棄物），88年1
    2月7日後第三天有在燒，燒完後就用土把燒過垃圾埋起來。
    綜合被告莊秀義及檢舉人所述，被告莊秀義確有燃燒廢棄物
    ，應可認定，其於審理中辯稱燃燒廢棄物為他人所為，自無
    可採。被告莊秀義既受僱於劉邦錠處理現場廢棄物，其將分
    類後的有用物資廢鐵、廢塑膠、土類、打碎之磚頭雇車或自
    行運送，為事理之當然，則檢察官查獲運送之車輛及地磅單
    ，僅能證明被告莊秀義有運送廢棄物之事實。被告劉邦錠為
    土地所有人，其土地上被他人傾倒垃圾，有卷附照片多幀可
    證，惟依照片所示，該垃圾種類不一，無證據足以證明係被
    告同意他人傾倒，並代他人處理該廢棄物，且被告劉邦錠係
    經桃園縣政府通知應恢復土地原狀，始僱請莊秀義代為處理
    ，亦有桃園縣政府公告乙份在卷可稽。果被告劉邦錠係以處
    理廢棄物為業，斷無任令廢棄物堆積而未處理，竟致縣政府
    公告，必須限期恢復原狀之理。被告二人辯稱其並非以處理
    廢棄物為業，其供承未領有清除、處理廢棄物許可證，自屬
    事實。本院遍查全卷卷證並無任何證據足以證明被告二人係
    從事受託清除、處理廢棄物業務，檢察官亦未能舉證證明被
    告二人從事受託清除、處理廢棄物為業，被告劉邦錠辯稱其
    係受縣政府命令限期必須將所有土地上廢棄物清除完畢、被
    告莊秀義辯稱其係受僱於劉邦錠清除上開土地上廢棄物，綜
    合上開說明，尚堪採信。
  ㈡被告等人行為時之廢棄物處理法第20條規定「公、民營廢棄
    物清除、處理機構經營廢棄物之貯存、清除或處理業務，應
    列明專業技術人員與貯存清除、處理之工具、方法、設備及
    場所，向地方主管機關申請核發許可證」，被告行為後該法
    業於90年10月26日修正公布施行，第20條修正為41條，修正
    後第41條第1項前段規定：「從事廢棄物清除、處理『業務』
    者，應向直轄市、縣（市）主管機關或中央主管機關委託之
    機關申請核發公民營廢棄物清除、處理機構許可文件後，始
    得受託清除、處理廢棄物業務，則同法第46條第1項第4款（
    行為時之法律第22條第2項第4款，罰則與現行法第46條第1
    項第4款相同）所謂未依第41條第1項規定領有廢棄物清除、
    處理許可文件，從事廢棄物貯存、清除、處理者，亦必限於
    「從事廢棄物清除、處理『業務』者，始有其適用。所謂「業
    務」，係指以反覆從事廢棄物之清除、處理行為為目的之社
    會活動者而言，性質上本即包含繼續多次清除、處理之行為
    。被告二人之行為顯不該屬於廢棄物清理法所規定之「業務
    」，甚為彰明。
  ㈢惟查土地或建築物內之一般廢棄物與公共衛生有關者，由所
    有人、管理人或使用人清除；一般廢棄物回收、清除處理之
    運輸、分類、貯存、排出、方法、設備及再利用，應符合中
    央主管機關之規定，其辦法由中央主管機關定之，廢棄物清
    理法第11條第1款、第12條分別定有明文。又不依第11條第
    款規定清除一般廢棄物或違反第12條之規定者，處新台幣1
    千2百元以上6千元以下罰鍰，經限期改善，屆期仍未完成改
    善者，按日連續處罰，同法第50條第1、2款亦有明文規定。
    至於同法第46條第1項第4款前段之罪，係以未依第41條第1
    項規定領有廢棄物清除、處理許可文件，從事廢棄物貯存、
    清除、處理「業務」，為其成立要件，故如未以受託清除、
    處理廢棄物為業務，而係處理自己土地或建築物內之一般廢
    棄物，縱違反上開第12條之規定，亦僅應依第50條規定處以
    罰鍰，不得命負第46條第1項第4款之刑責。
五、綜上所述，被告二人之行為，僅違反廢棄物清理法第11條第
    1款、第12條之規定，僅得處以行政罰鍰，尚不涉同法第46
    條第1項第4款之刑責。原審未能詳查，遽認被告二人為廢棄
    物處理業者，予以論罪科刑，自非允洽。被告二人上訴，指
    摘原判決不當，核有理由，自應由本院將原判決撤銷，改諭
    知被告二人無罪之判決。
據上論斷，應依刑事訴訟法第369條第1項前段、第364條、第301
條第1項，判決如主文。
本案經檢察官蔡薰慧到庭執行職務。
中　　華　　民　　國　　94　　年　　7 　　月　　15　　日
                  刑事第十五庭審判長法  官　陳榮和　　
                                    法　官　蔡國在
                                    法　官　張正亞
以上正本證明與原本無異。
檢察官如不服本判決應於收受送達後10日內向本院提出上訴書狀
，其未敘述上訴之理由者並得於提起上訴後10日內向本院補提理
由書（均須按他造當事人之人數附繕本）。
                                    書記官　劉麗芬
中　　華　　民　　國　　94　　年　　7 　　月　　19　　日